【裁判字號】    91,訴,3422
【裁判日期】    921014
【裁判案由】    勞保
【裁判全文】
臺北高等行政法院判決                            九十一年度訴字第三四二二號
                              .
    原      告  甲○○
    被      告  勞工保險局
    代  表  人  廖碧英總經理.
    訴訟代理人  乙○○
                丙○○
右當事人間因勞保事件，原告不服行政院勞工委員會中華民國九十一年五月二十四日
（發文日期：九十一年六月二十六日）勞訴字第○○○四二六二號訴願決定，提起行
政訴訟。本院判決如左：
    主  文
原告之訴駁回。
訴訟費用由原告負擔。
    事  實
一、事實概要：原告以台北市私立大湖汽車駕駛人訓練班為投保單位，參加勞工保險
    為被保險人。原告於九十年六月十三日，以其因支氣管擴張併大咳血，經手術切
    除右肺上、中葉，向被告申請殘廢補助費。案經被告審查，認其殘廢程度符合勞
    工保險殘廢給付標準表第五十二項第十二等級，乃於民國（下同）九十年七月十
    八日核發其一百日殘廢給付（下稱原處分）。原告不服，申請勞工保險監理委員
    會審議，亦經該會以九十年十二月三日以九十保監審字第三○九五號審定書審定
    駁回審議之申請，原告仍不服，提起訴願，嗣經行政院勞工委員會訴願決定駁回
    ，遂提起本件行政訴訟。
二、兩造聲明：
  (一)原告未於言詞辯論期日到場，依其於準備程序期日之聲明求為判決：
    1.訴願決定、爭議審定及原處分關於否准後開第二項聲明之部分均撤銷。
    2.被告應作成再給付原告新台幣（下同）十八萬七千元，並自九十年七月十八日
      起至清償日止按週年利率百分之五計算之利息之行政處分。
  (二)被告聲明求為判決：如主文所示。
三、兩造之爭點：
    原告身體遺存之障害是否適合勞工保險殘廢給付標準表第四十七障害項目？
  (一)原告主張之理由：
    1.按人體肺臟男性重約一、○六○公克，因有所謂的斜裂區分域，將肺臟分成左
      葉的上、下葉與右葉的上、中、下葉共五葉，其中右葉較大約佔54%，原告因
      病致肺右葉切除上、中二葉整個肺臟僅餘約百分之五十，既已切除當然該器官
      功能相對失去，如同腎臟遭切除一側一般，既然腎臟一側切除縱使僅餘之腎臟
      功能仍在亦已達殘廢標準，故原告之五葉肺臟遭切除二葉當然該器官功能相對
      失去（約損失百分之五十左右）故亦達殘廢標準，況且醫師亦於勞工保險殘廢
      診斷書內載明「終身僅能從事輕便工作」，此完全符合勞工保險條例第五十三
      條附表之第四十七項殘廢項目；又依據勞工保險條例第五十五條第六款規定，
      得˙˙˙比照同表所定之身體障害狀態，定其殘廢等級。則其殘廢程度偏近於
      第七級，亦應核定為第七等級。
    2.被告以行政院勞工委員會公布之「勞工保險塵肺症障害等級肺功能損失程度審
      定標準」為審查依據，根本錯誤。蓋塵肺症患者係肺臟器官完整而肺功能受損
      ，與本件係肺臟遭切除近半並不相同，怎可隨便引用。
  (二)被告主張之理由：
    1.按「被保險人因普通傷害或罹患普通疾病，經治療終止後，如身體遺存障害，
      適合殘廢給付標準表規定之項目，並經保險人自設或特約醫院診斷為永久殘廢
      者，得按其平均月投保薪資，依同表規定之殘廢等級及給付標準，一次請領殘
      廢補助費˙˙˙。被保險人領取普通傷病給付期滿，或其所患普通傷病經治療
      一年以上尚未痊癒，如身體遺存障害，適合殘廢給付標準表規定之項目，並經
      保險人自設或特約醫院診斷為永不能復原者，得比照前項規定辦理。」為勞工
      保險條例第五十三條定有明文。又勞工保險殘廢給付標準表「胸腹部臟器障害
      」系列第四十七障害項目規定「胸腹部臟器機能遺存顯著障害，終身只能從事
      輕便工作者」為第七殘廢等級，給付標準四百四十日；第五十二障害項目規定
      「胸腹部臟器機能遺存障害者」為第十二殘廢等級，給付標準一百日。另依「
      胸腹部臟器障害」系列附註二規定，胸腹部臟器機能遺存障害，須將症狀綜合
      衡量，永久喪失勞動能力與影響其日常生活活動或社會生活活動之狀況及需他
      人扶助之情形，比照精神、神經障害等級審定基本原則，綜合審定其等級。附
      註六規定，「胸腹部臟器遺存障害者」係指胸腹部遺存機能障害，致工作上確
      有明顯之阻害而由醫學上可予證明者。至於施行胃或膽囊切除術，如經過順利
      ，未遺存明顯之永久性機能障礙者，不在給付範圍。
    2.查本件原告因支氣管擴張併咳血，經手術切除右肺上、中葉，檢據申請普通疾
      病殘廢給付，據所檢送台北榮民總醫院九十年五月三十一日所出具同日治療終
      止審定成殘之勞工保險殘廢診斷書載略：「因肺部切除兩葉而導致部份功能損
      害（詳見肺功能測驗報告）。補正：九十年六月二十六日終身僅能從事輕便工
      作。」，案經被告送請專科醫師審查，其審查意見認：「(一)支氣管擴張症併大
      咳血，於八十九年五月二十八日住院切除右上肺葉、中葉。(二)九十年三月八日
      肺功能檢查呈正常，通氣功能及氣體擴張功能輕度下降DLCO/VA=66%，九十年
      五月三十一日肺功能呈肺活量輕度下降。(三)屬肺功能遺存輕度障害，參考美國
      胸腔病學會資料，其應仍可從事大多數之工作」。被告乃核定其殘廢等級符合
      勞工保險殘廢給付標準表第五十二項第十二等級，核發一百日普通傷病殘廢給
      付。原告不服，分別提起審議及訴願，均經駁回在案。
    3.原告雖訴稱其肺葉切除後僅剩約百分之五十，其功能相對亦僅剩百分之五十，
      且其殘廢診斷書內載明終身只能從事輕便工作，應符合勞工保險殘廢給付標準
      表第四十七項第七等級云云。惟按勞工保險殘廢給付標準表「胸腹部臟器障害
      」系列附註六規定「胸腹部臟器遺存障害者」係指胸腹部遺存機能障害，致工
      作上確有明顯之阻害而由醫學上可予證明者，是其臟器雖經切除，如經過順利
      ，未遺存明顯之永久性機能障礙者，不在給付範圍。本件被告係依據醫師專業
      醫學見解綜合審查而為核定，已如前述。另原告不服原處分，向勞工保險監理
      委員會申請審議，亦經該會專科醫師審查意見認：「甲○○君因支氣管擴張症
      接受右肺上、中葉切除，術後肺功能檢查FEV：88%，九十年三月八日FVC：88%
      ，FEVI：96%，FEVI/FVC：84%，九十年三月三十一日FVC：74%，FEVI/FVC：
      91%，但DLCO：66%，故判定符合殘廢給付第五十二項第十二等級」。綜上，被
      告核給第五十二項第十二等級殘廢給付，於法並無不合。
    理  由
一、本件原告經受合法通知，未於言詞辯論期日到場，核無行政訴訟法第二百十八條
    準用民事訴訟法第三百八十六條各款所列情形，爰併準用民事訴訟法第三百八十
    五條第一項前段規定，依被告之聲請，由其一造辯論而為判決。
二、按「被保險人因普通傷害或罹患普通疾病，經治療終止後，如身體遺存障害，適
    合殘廢給付標準表規定之項目，並經保險人自設或特約醫院診斷為永久殘廢者，
    得按其平均月投保薪資，依同表規定之殘廢等級及給付標準，一次請領殘廢補助
    費˙˙˙。被保險人領取普通傷病給付期滿，或其所患普通傷病經治療一年以上
    尚未痊癒，如身體遺存障害，適合殘廢給付標準表規定之項目，並經保險人自設
    或特約醫院診斷為永不能復原者，得比照前項規定辦理。」勞工保險條例第五十
    三條定有明文。又按勞工保險殘廢給付標準表「胸腹部臟器障害」系列第四十七
    障害項目規定「胸腹部臟器機能遺存顯著障害，終身只能從事輕便工作者」為第
    七殘廢等級，給付標準四百四十日；第五十二障害項目規定「胸腹部臟器機能遺
    存障害者」為第十二殘廢等級，給付標準一百日。
三、本件兩造不爭之原告因支氣管擴張併大咳血，經手術切除右肺上、中葉，原告於
    九十年三月八日肺功能室報告FVC（用力肺活量）：88%，FEVI（第一秒分時肺活
    量）：96%，FEVI/FVC：84%，DLCO（氣體交換，肺瀰漫功能）：66%；九十年三
    月三十一日肺功能室報告FVC：74%，FEVI：88%，FEVI/FVC：91%等情，有勞工保
    險殘廢診斷書及台北榮民總醫院肺功能室報告二件附於原處分卷可稽，茲有爭執
    者，在於原告身體遺存之障害是否適合勞工保險殘廢給付標準表第四十七障害項
    目？
四、經查：
  (一)按依勞工保險殘廢給付標準表胸腹部臟器障害系列附註二規定：「胸腹部臟器機
    能遺存障害，須將症狀綜合衡量，永久喪失勞動能力與影響其日常生活活動或社
    會生活活動之狀況及需他人扶助之情形，比照精神、神經障害等級審定基本原則
    ，綜合審定其等級。」附註六規定：「『胸腹部臟器遺存障害者』係指胸腹部遺
    存機能障害，致工作上確有明顯之阻害而由醫學上可予證明者。至於施行胃或膽
    囊切除術，如經過順利，未遺存明顯之永久性機能障礙者，不在給付範圍。」是
    可知胸腹部臟器是否遺存障害及遺存如何之障害，須將症狀綜合衡量，且視其是
    否遺存明顯之永久性機能障礙者而定，非依所切除臟器之大小，而定其障害程度
    。
  (二)再按行政院勞工委員會所發布之「勞工保險塵肺症障害等級肺功能損失程度審定
    標準」，雖係針對塵肺症肺功能損失程度而為規定，然查上開標準係參考美國醫
    學會、美國胸腔醫學會肺部障害分類及我國內政部殘障鑑定手冊而訂定，此為兩
    造所不爭，是自亦適用於塵肺症以外之肺功能損失程度之審查標準。
  (三)本件依兩造不爭之前揭肺功能室報告所示，原告二度測試結果其FVC分別為88%與
    74%；FEVI為96%與88%，FEVI/FVC：84%與91%，DLCO（九十年三月八日測試）：
    66%；其中僅FVC74%部分及DLCO66%合於前揭肺功能損失程度審查標準第十二等級
    即肺功能損失程度在百分之十至二十五部分所規定之FVC60至79%及DLCO60至79%，
    其餘均遠在各標準之上，是原告肺功能損失程度仍屬輕微，原告主張其肺功能損
    失程度在百分之五十以上，尚屬無據。
五、綜上所述，原告之主張，均無可採。原處分就原告所為之殘廢補助費之申請，依
    勞工保險給付標準表第五十二障害項目第十二等級核給一百日之殘廢補助費，計
    五十五萬元，就超逾五十五萬元部分之申請作成否准之行政處分，認事用法，尚
    無違誤，爭議審定及訴願決定，遞予維持，亦無不合，原告訴請撤銷訴願決定、
    爭議審定及原處分關於前揭否准部分，判命被告應作成再給付十八萬七千元，及
    自九十年七月十八日起至清償日止按週年利率百分之五計算之利息之行政處分，
    於法無據，應予駁回。
據上論結，本件原告之訴為無理由，爰依行政訴訟法第九十八條第三項前段、第二百
十八條、民事訴訟法第三百八十五條第一項前段，判決如主文。
中    華    民    國    九十二      年      十        月      十四      日
                 臺 北 高 等 行 政 法 院   第 一 庭
                                審 判 長 法  官  王  立  杰
                                         法  官  黃  本  仁
                                         法  官  王  碧  芳
右為正本係照原本做成。
如不服本判決，應於送達後二十日內，向本院提出上訴狀並表明上訴理由，如於本判
決宣示後送達前提起上訴者，應於判決送達後二十日內補提上訴理由書（須按他造人
數附繕本）。
中      華      民      國    九十二    年      十      月     十四     日
                                          法院書記官 鄭 聚 恩


司法院資訊處製作；財團法人民間司法改革基金會備份。
